臺灣嘉義地方法院民事裁定
110年度監宣字第178號
聲  請  人  吳先明  



相  對  人  戴阿雙  

關  係  人  吳玟齡  

上列聲請人聲請監護宣告事件，本院裁定如下：
    主    文
宣告戴阿雙（女，民國○○○年○月○日生，身分證統一編號：Z○○○○
○○○○○號）為受監護宣告之人。
選定吳先明（男，民國○○○年○月○○○日生，身分證統一編號：Z○○
○○○○○○○號）為受監護宣告之人戴阿雙之監護人。
指定吳玟齡（女，民國○○○年○月○○日生，身分證統一編號：Z○○○
○○○○○○號）為會同開具財產清冊之人。
聲請費用新臺幣壹仟元由受監護宣告之人戴阿雙負擔。
    理    由
一、聲請意旨略以：聲請人吳先明與吳玟齡為相對人戴阿雙之配
    偶、長女，相對人於民國107年間因腦部動脈瘤破裂導致半
    邊癱瘓及認知障礙，致不能為意思表示或受意思表示，或不
    能辨識其意思表示之效果，爰依民法第14條、第1110條、第
    1111條及家事事件法第 164條等規定，聲請宣告相對人為受
    監護宣告之人，並選定聲請人為相對人之監護人、指定關係
    人吳玟齡為會同開具財產清冊之人等語。
二、按對於因精神障礙或其他心智缺陷，致不能為意思表示或受
    意思表示，或不能辨識其意思表示之效果者，法院得因本人
    、配偶、四親等內之親屬、最近一年有同居事實之其他親屬
    、檢察官、主管機關、社會福利機構、輔助人、意定監護受
    任人或其他利害關係人之聲請，為監護之宣告；受監護宣告
    之人應置監護人。法院為監護之宣告時，應依職權就配偶、
    四親等內之親屬、最近一年有同居事實之其他親屬、主管機
    關、社會福利機構或其他適當之人定一人或數人為監護人，
    並同時指定會同開具財產清冊之人。法院為前項選定及指定
    前，得命主管機關或社會福利機構進行訪視，提出調查報告
    及建議。監護之聲請人或利害關係人亦得提出相關資料或證
    據，供法院斟酌。法院選定監護人時，應依受監護宣告之人
    之最佳利益，優先考量受監護宣告之人之意見，審酌一切情
    狀，並注意下列事項：(一)受監護宣告之人之身心狀態與生
    活及財產狀況。(二)受監護宣告之人與其配偶、子女或其他
    共同生活之人間之情感狀況。(三)監護人之職業、經歷、意
    見及其與受監護宣告之人之利害關係。(四)法人為監護人時
    ，其事業之種類與內容，法人及其代表人與受監護宣告之人
    之利害關係。民法第14條第1項、第1110條、第1111條、第1
    111條之1分別定有明文。
三、經查，聲請人主張之前開事實，業據其提出戶口名簿、身心
    障礙證明書影本、同意書為證（本院卷第13至17頁）。本院
    於鑑定人即嘉義基督教醫院趙星豪醫師前訊問相對人之身心
    狀況，相對人有言語表達能簡單回復本院所詢問之問題，惟
    答非所問，經鑑定人就相對人之精神狀況為鑑定後，鑑定結
    果認：戴員於107年10月6日因顱內出血於嘉義基督教醫院神
    經外科接受開顱手術，術後雖持續接受復健及中醫診療，但
    認知功能已明顯退化，日常生活亦需他人照顧料理，在鑑定
    時，戴員雖然意識清醒，但對問話與叫喚僅有部分回應，有
    失語症狀，認知功能障礙明顯，戴員之簡易智能測試結果僅
    6分，在多項認知功能向度上均有缺損，臨床失智量表評估
    亦顯示戴員已達到重度失智之程度，對社會事務無法理解判
    斷，日常生活亦需完全依靠他人照護，根據戴員之病史及臨
    床鑑定結果，戴員因其心智缺陷，已不能受意思表示及為意
    思表示等語，有本院110年9月24日勘驗筆錄、精神鑑定報告
    書在卷可參（本院卷第41至44頁、第49頁）。本院審酌上開
    訊問結果及鑑定意見，認相對人因開顱手術後認知功能有明
    顯障礙，在多項認知功能向度上均有缺損，目前已達重度失
    智之程度，其日常生活完全需人監督協助，故相對人已達因
    其他心智缺陷，致不能為意思表示或受意思表示之程度，從
    而聲請人聲請對相對人為監護之宣告，為有理由，應予准許
    。
四、本件相對人既為監護之宣告，已如前述，自應為其選定監護
    人及指定會同開具財產清冊之人。查相對人與配偶即聲請人
    吳先明育有長女即關係人吳玟齡、次女吳瀅慧，而聲請人吳
    先明、吳玟齡願分別擔任相對人之監護人及會同開具財產清
    冊之人，吳瀅慧亦表示同意等情，有戶口名簿、親屬系統表
    、戶籍謄本、同意書在卷可參（本院卷第13頁、第17頁、第
    61至81頁），本院參酌聲請人分別為相對人之配偶、長女，
    均為相對人至親及其等之意願，認由聲請人吳先明任相對人
    之監護人，最能符合受監護宣告之人之最佳利益，爰選定聲
    請人吳先明為相對人之監護人，並依上揭規定，指定聲請人
    吳玟齡為會同開具財產清冊之人。
五、末按民法第1113條準用同法第1099條、第1099條之1規定，
    監護開始時，監護人對於受監護人之財產，應依規定會同遺
    囑指定、當地直轄市、縣（市）政府指派或法院指定之人，
    於 2個月內開具財產清冊，並陳報法院；於前條之財產清冊
    開具完成並陳報法院前，監護人對於受監護人之財產，僅得
    為管理上必要之行為。本件聲請人吳先明既任相對人之監護
    人，其於監護開始時，對於相對人之財產，自應依前揭規定
    會同開具財產清冊之人吳玟齡於2個月內開具財產清冊並陳
    報法院，併此敘明。
六、依家事事件法第164條第2項，裁定如主文。
中　　華　　民　　國　　110 　年　　11　　月　　4 　　日
                    家事法庭  法  官  葉南君
以上正本證明與原本無異。
如不服本裁定，應於收受送達後十日內向本院提出抗告狀。
                              書記官  戴睦憲
中　　華　　民　　國　　110 　年　　11　　月　　4 　　日